【裁判字號】    98,事聲,67
【裁判日期】    981026
【裁判案由】    支付命令聲明異議
【裁判全文】
臺灣臺中地方法院民事裁定              98年度事聲字第67號
聲  明  人  游祥派
相  對  人  臺中市政府
法定代理人  胡志強
上列當事人間支付命令事件，聲明人對於本院民事庭司法事務官
民國98年10月1日所為98年度司促字第42142號裁定提出異議，本
院裁定如下：
    主  文
異議駁回。
    理  由
一、按當事人對於司法事務官處理事件所為之終局處分，得於處
    分送達後10日之不變期間內，以書狀向司法事務官提出異議
    。但支付命令之異議仍適用第518條及第519條之規定。司法
    事務官認前項異議有理由時，應另為適當之處分；認異議為
    無理由者，應送請法院裁定之。法院認第1項之異議為有理
    由時，應為適當之裁定；認異議為無理由者，應以裁定駁回
    之。前項裁定，應敘明理由，並送達於當事人，民事訴訟法
    第240條之4定有明文。次按支付命令之聲請，不合於第508
    條至第511條之規定，或依聲請之意旨認債權人之請求為無
    理由者，法院應以裁定駁回之；就請求之一部不得發支付命
    令者，應僅就該部分之聲請駁回之。前項裁定，不得聲明不
    服，為民事訴訟法第513條所明文。復按人民對於公務員為
    行政處分而執行職務、行使公權力時，認有違法不當者，除
    得依行政爭訟程序尋求救濟外，亦得依國家賠償法請求賠償
    ，且二者併行不悖，應無先後次序之限制（最高法院96年臺
    上字第1595號判決參照）。再按依國家賠償法請求損害賠償
    時，應先以書面向賠償義務機關請求之；賠償義務機關拒絕
    賠償，或自提出請求之日起逾30日不開始協議，或自開始協
    議之日起逾60日協議不成立時，請求權人得提起損害賠償之
    訴，為國家賠償法第10條第1項、第11條第1項所明定。而協
    議之進行，依國家賠償法施行細則第17條第1項規定：「損
    害賠償之請求，應以書面載明該條項各款事項，由請求權人
    或代理人簽名或蓋章，提出於賠償義務機關」。又按請求權
    人因賠償義務機關拒絕賠償，或協議不成立而起訴者，應於
    起訴時提出拒絕賠償或協議不成立之證明書。請求權人因賠
    償義務機關逾期不開始協議或拒不發給前項證明書而起訴者
    ，應於起訴時提出已申請協議或已請求發給證明書之證明文
    件，國家賠償法施行細則第37條亦有明定。
二、本件異議意旨略以：聲明人所有坐落臺中市○○區○○段
    1555地號土地（下稱系爭1555地號土地）為第二種住宅區建
    築用地，位在逢甲大學附近之社區，並無都市計畫，亦即系
    爭1555地號土地並不需負擔公設用地，亦非計畫道路用地，
    相對人涉嫌圖利鄰地事證明確，侵害聲明人之權益，應負損
    害賠償責任，且此屬民事範疇，聲明人聲請發支付命令即屬
    適法，爰依法提出異議等語。
三、查本件聲明人原聲請意旨主張相對人前核准同段1556地號土
    地以系爭1555地號土地為巷道申請指定建築線，致系爭1555
    地號土地喪失第二種住宅建地之功能，使聲明人受有損害，
    相對人應負損害賠償等語。經查，聲明人主張公務員為行政
    處分而執行職務、行使公權力時有違法不當情形，除得依行
    政爭訟程序尋求救濟外，亦得請求國家賠償，然揆諸前開規
    定，請求國家賠償時，應先以書面向賠償義務機關請求。聲
    明人固主張其前向本院臺中簡易庭聲請調解而調解不成立，
    並提出調解不成立證明書為證，惟按之前揭國家賠償法及其
    施行細則之規定，實難認其已踐行以書面向賠償義務機關請
    求之法定程序。從而，聲明人逕行聲請發支付命令，即不應
    准許，原裁定駁回聲明人之聲請，其理由雖有未合，然結論
    並無不同，是本件聲明異議為無理由，應予駁回。
四、依民事訴訟法第240條之4第3項裁定如主文。
中    華    民    國    98    年    10    月    26    日
                  民事第三庭    法  官  黃佳琪
正本係照原本作成。
如不服本裁定應於送達後10日內向本院提出抗告狀，並繳納抗告
費新臺幣1,000元。
中    華    民    國    98    年    10    月    26    日
                                書記官

司法院資訊處製作；財團法人民間司法改革基金會備份。
